【裁判字號】    89,上易,80
【裁判日期】    890208
【裁判案由】    毒品危害防制條例
【裁判全文】
臺灣高等法院刑事判決                              八十九年度上易字第八號
    上  訴  人
    即  被  告  甲○○
右列被告因違反毒品危害防制條例案件，不服臺灣板橋地方法院八十八年度易字第三
六九四號，中華民國八十八年十一月十六日第一審判決（起訴案號：臺灣板橋地方法
院檢察署八十八年度毒偵字第五二三號）提起上訴，本院判決如左：
    主  文
原判決撤銷。
甲○○連續施用第二級毒品，累犯，處有期徒刑陸月，如易科罰金，以佰元折算一
日，於刑之執行完畢或赦免後，令入勞動場所強制工作壹年，以保護管束代之，安非
他命壹支沒收銷燬，簡易吸食器壹具沒收。
    事  實
甲○○有施用毒品之犯罪習慣，自民國八十二年起屢因違反麻醉藥品管理條例案件而
多次受刑之宣告，其中曾於八十五年經臺灣臺北地方法院判處有期徒刑七月，上訴本
院駁回確定，八十六年五月廿六日縮刑期滿執行完畢。八十七年間，又因施用第二級
毒品，經同上地方法院裁定送觀察勒戒，認無繼續施用毒品之傾向而依毒品危害防制
條例第三十五條第三款、第二十條第二項規定，於八十七年九月廿四日判決免刑並已
確定。復自八十七年十月起至八十八年八月廿四日凌晨之間，基於連續犯罪之包括故
意，先後多次在臺北市○○街三七五巷四十弄五號三樓住處及臺北縣永和、三重地區
施用第二級毒品安非他命。經警分別於八十七年十一月廿五日下午八時左右，在臺北
縣永和市○○路四二巷五號三樓查獲其持有第二級毒品安非他命一支（液狀無法秤量
淨重），並扣押其所有以玻璃球改造供施用安非他命之簡易吸食器一具。嗣後復於八
十八年七月七日上午五時左右及同年八月廿四日上午一時十五分左右，分別臺北縣三
重市○○街四一號二樓及同市○○路一四三號八樓經警臨檢後採尿送驗查獲。案經臺
北市政府警察局中正第一分局移送檢察官聲請裁定觀察、勒戒結果，有繼續施用毒品
傾向，由臺灣板橋地方法院檢察署檢察官偵查起訴。
    理  由
一前述犯罪事實，除上訴人先後三次查獲時所採尿液均經驗得呈安非他命陽性反應外
  （見卷附煙毒尿液檢驗報告書及尿液煙毒檢驗成績書），上訴人亦坦白承認前述施
  用行為，又有扣案安非他命及簡易吸食器可憑，事證明確，犯行已可認定。
二上訴人之行為，觸犯毒品危害防制條例第十條第二項之罪。其持有第二級毒品安非
  他命之低度行為，為較高度之施用毒品犯行所吸收，不另論罪。先後各次施用犯行
  時間相近，所犯為構成要件相同之罪名，動機均在使用禁制藥物尋求自我麻醉，顯
  然出於連續犯罪之包括故意，應僅論以一罪並加重其刑。根據卷附本院被告全國前
  案紀錄表所載，上訴人於八十五年間曾因違反麻醉藥品管理條例案件經臺灣臺北地
  方法院判處有期徒刑七月，上訴二審駁回確定，同年五月廿六日執行完畢，其受有
  期徒刑執行完畢，五年之內再犯法定本刑包括有期徒刑之本案罪名，應論以累犯並
  遞予加重其刑。其在八十七年九月廿四日，已因施用第二級毒品經觀察勒戒認無繼
  續施用之傾向而依毒品危害防制條例第三十條第三款、第二十條第二項規定判決免
  刑並已確定，五年以內再因本案而犯同一法條罪名，經觀察、勒戒之後認有繼續施
  用傾向，依同條例第二十第三項規定不再適用除刑寬典，自應依法處罰。原審據以
  論罪科刑，固非無見，但上訴人於八十七年十一月廿五日與八十八年八月廿四日經
  警查扣之吸食器係以玻璃球及玻璃瓶改造而成之簡易施用工具，客觀上尚非不得別
  供他用，與毒品危害防制條例所稱專供施用毒品之器具有別，後者尤其不能證明為
  上訴人所有或曾供上訴人使用，原審俱依毒品危害防制條例第十八條第一項諭知沒
  收銷燬，已有未合，又科刑之判斷依照刑法第五十七條各款規定，必須就行為人涉
  案環境中一切主客觀情狀，基於個別處遇之刑罰矯治原則詳實審酌，其因屢犯同一
  罪名而有加強制裁之必要者，固非不得酌予從重處斷，但此究非絕對而劃一之考量
  ；藥物濫用類型之犯罪，在立法本質上屬於牴觸國家醫藥衛生政策之法定犯，就行
  為背景而言則為出於社會適應不良之慢性自殘行為，除非別有強化一般預防功能之
  特殊事由，在處遇手段之選擇上理應儘先考量如何激發其接受矯正之自我意志，非
  至萬不得已，不宜盡與積極危害公眾或他人之自然犯同其待遇，致使遽行壓縮其社
  會適應空間而增加矯治上所不必要之困難。原判決科處上訴人有期徒刑八月，對於
  人身自由所加之限制不能謂為輕微，乃於量刑判斷部分除敘明被告再度違反禁令多
  次非施用毒品之外，僅抽象記載「審酌被告犯罪之動機、目的、次數、犯罪後之態
  度等一切情狀」，心證之說明稍嫌空泛，又未具體闡述究竟有何非予監禁即難矯治
  之必要原因，量刑判斷亦難認為已達妥適。上訴論旨據此指判決量刑失重，非無理
  由，應由本院撤銷改判。審酌上訴人僅具高職教育程度，近數年間除自己濫用禁制
  藥物之外，尚乏其他重大劣行，其經依法執行強制戒治後，在本院審理中矢言痛改
  前非絕不再犯等一切情狀，認宜量處如主文所示之刑，並諭知易科罰金之折算標準
  。惟依前引前案紀錄表所載，上訴人自八十二年起，屢因施用毒害藥品而違反麻醉
  藥品管理條例與嗣後修正公布施行之毒品危害防制條例，經多次受罪刑之宣告與執
  行，竟不及時積極悔改而又犯類型相同之本案，顯然有施用毒品之犯罪習慣。主刑
  部分雖經酌情科處較輕之刑，仍有另藉保安處分措施加強他律矯治之必要，併命於
  刑之執行完畢或赦免後令入勞動場所強制工作一年。但斟酌其所犯情節止於自損身
  命，未達積極侵害他人權益、破壞社會秩序之程度，認為所宣告之強制工作處分以
  暫不實際執行為適當，先予代以保護管束，以觀後效並啟自新。扣案安非他命一支
  （液狀無法秤量淨重）為查獲之毒品，應予沒收銷燬，簡易吸食器一具為其所有供
  犯罪所用之物，應予沒收。至於八十八年七月七日與同年八月廿四日查扣之物品，
  依卷內資料不能證明與上訴人所為本案犯行有何關連，無從宣告沒收。
三依刑事訴訟法第三百六十九條第一項前段、第三百六十四條、第二百九十九條第一
  項前段，毒品危害防制條例第十條第二項、第十八條第一項，刑法第十一條、第五
  十六條、第四十七條、第四十一條、第三十八條第一項第二款、第九十條、第九十
  二條，罰金罰鍰提高標準條例第二條，判決如主文。
本案經檢察官劉靜婉到庭執行職務。
中     華     民     國    八十九   年       二       月       八       日
                             臺灣高等法院刑事第十五庭
                                 審判長法  官  劉  叡  輝
                                       法  官  黃  瑞  華
                                       法  官  林  勤  綱
右正本證明與原本無異。
不得上訴。
                                       書記官  陳  啟  文
中     華     民     國    八十九   年       二       月      十四      日
附錄：本案論罪科刑法條全文
毒品危害防制條例第十條第二項：
施用第二級毒品者，處三年以下有期徒刑。


司法院資訊處製作；財團法人民間司法改革基金會備份。
